【裁判字號】    97,訴,39
【裁判日期】    970911
【裁判案由】    妨害自由等
【裁判全文】
臺灣桃園地方法院刑事判決                97年度訴字第39號
公  訴  人  臺灣桃園地方法院檢察署檢察官
被      告  甲○○
                    （另案於臺灣臺東監獄岩灣分監執行中）
上列被告因妨害自由等案件，經檢察官提起公訴（96年度偵緝字
第884 號），本院判決如下：
    主  文
甲○○以非法方法，剝奪人之行動自由，累犯，處有期徒刑陸月
，減為有期徒刑參月，扣案之鑰匙壹把沒收；又傷害人之身體，
累犯，處有期徒刑參月，減為有期徒刑壹月又拾伍日；又漏逸煤
氣，致生公共危險，累犯，處有期徒刑陸月，減為有期徒刑參月
。應執行有期徒刑柒月，扣案之鑰匙壹把沒收。
    事  實
一、甲○○前曾於民國92年間因偽造文書等案件，經本院以93年
    度訴字第1043號判處有期徒刑4 月、3 月，並定應執行刑為
    有期徒刑6 月，其於93年11月4 日易科罰金執行完畢。詎其
    猶不知悔改，於96年2 月9 日晚上9 時45分許，在桃園縣桃
    園市○○街82巷口，見乙○○向該處流動攤販購買食物，竟
    基於妨害自由之犯意，先在一旁對乙○○問道「有無吃過人
    肉」，復持鑰匙1 把佯裝利器，自乙○○背後抵住乙○○之
    後頸部進而喝令下跪，乙○○因分不清楚抵住頸部之物究竟
    為何，且懼怕甲○○身上尚有其他利器，遂下跪，之後甲○
    ○復持前述鑰匙1 把佯裝利器抵住乙○○喉結且喝令乙○○
    與其一同返回位於同上市○○街82巷7 號5 樓住處，途中甲
    ○○向乙○○恫嚇稱：「要你死」等加害生命之言語，致乙
    ○○心生畏懼，而生危害於生命之安全。甲○○於搭乘電梯
    時，另基於傷害之犯意，徒手毆打乙○○胸口，致乙○○受
    有胸挫傷及胸脅刺痛等傷害，嗣乙○○趁甲○○開門之際，
    趁機逃離，並報警處理。警員許焜及劉國璽據報趕到上址
    時，甲○○竟將大門深鎖，對警員按鈴及叫喚置之不理，且
    基於逸漏煤氣之犯意，自廚房將瓦斯桶之連接管線拔除且開
    啟瓦斯進而拖出瓦斯桶，致使瓦斯外洩，先對門外警員咆哮
    ，後打開大門，再對警員大聲叫罵，該瓦斯氣體持續漏逸，
    致生公共危險，警員劉國璽趁隙，將甲○○拉到電梯內制伏
    ，警員許焜趕至屋內將瓦斯關閉，始未釀成災害，嗣後並
    自甲○○身上起出鑰匙1 把扣案。
二、案經乙○○訴由桃園縣政府警察局桃園分局報請臺灣桃園地
    方法院檢察署檢察官偵查起訴。
    理  由
壹、程序部分：
一、按被告以外之人於審判外之言詞或書面陳述，除法律有規定
    者外，不得作為證據，刑事訴訟法第159 條第1 項固定有明
    文。然被告以外之人於偵查中向檢察官所為之陳述，除顯有
    不可信之情況外，得為證據；被告以外之人於審判外之陳述
    ，雖不符同法第159 條之1 至之4 之規定，而經當事人於審
    判程式同意作為證據，法院審酌該言詞陳述或書面陳述作成
    時之情況，認為適當者，亦得為證據；又當事人、代理人或
    辯護人於法院調查證據時，知有第159 條第1 項不得為證據
    之情形，而未於言詞辯論終結前聲明異議者，視為有前項之
    同意，同法第159 條之1 第2 項、第159 條之5 亦分別定有
    明文。又刑事訴訟法第159 條之5 的立法意旨在於傳聞證據
    未經當事人之反對詰問予以核實，原則上先予排除。惟若當
    事人已放棄反對詰問權，於審判程式中表明同意該等傳聞證
    據可作為證據；或於言詞辯論終結前未聲明異議，基於尊重
    當事人對傳聞證據之處分權，及證據資料愈豐富，愈有助於
    真實發見之理念，上開傳聞證據亦均得資為證據。經查：
(一)關於證人乙○○於警詢中所為陳述，被告甲○○於本院行準
    備程序中已表示對上開證據之證據能力不爭執（見本院97年
    4 月2 日之準備程序筆錄），且經本院於最後審理期日就上
    開警詢筆錄逐一提示並告以要旨，被告就此部分證據之證據
    能力亦均未聲明異議，本院審酌證人乙○○之證詞對認定犯
    罪事實之存否有其必要性，且上開言詞陳述作成時之情況，
    並無違法取供情形或其他程式上之瑕疵，引用其警詢中之陳
    述作為證據應屬適當認為以之為證據尚屬適當，依刑事訴訟
    法第159 條之5 之規定，即具證據能力。
(二)關於證人乙○○、許宣焜於偵查中之陳述，係經檢察官諭知
    證人有具結之義務及偽證之處罰並命朗讀結文具結擔保其證
    言之真實性後，以證人身份，於檢察官面前完整、連續陳述
    其親身經歷，且查無違法取證之瑕疵存在，應無顯不可信之
    情形，引用上開證人於檢察官面前所為陳述作為證據應屬適
    當，依刑事訴訟法第159 條之1 第2 項之規定，亦具證據能
    力。
(三)另就仁德中醫診斷證明書?紙，屬本案臨訟所製作文書，具
    有個案性質，亦非屬刑事訟訴法第159 條之4 特信性之文書
    ，故應為被告以外之人於審判外之書面陳述而屬傳聞證據，
    然被告就前開審判外之陳述於本件準備程序中業已表示同意
    作為本案證據使用，依諸上開規定，自得引為證據。
二、另本件認定事實所引用之卷內其餘卷證資料，並無證據證明
    係公務員違背法定程式所取得，被告及其辯護人於審判程式
    中復未於言詞辯論終結前表示異議，且卷內之文書證據，亦
    無刑事訴訟法第159 條之4 之顯有不可信之情況與不得作為
    證據之情形，則依刑事訴訟法第159 條之5 之規定，本件認
    定事實所引用之所有文書證據，均有證據能力，合先敘明。
貳、實體部分：
一、(1)上開犯罪事實，業據被告甲○○於本院審理中坦承不諱，
    並有被害人乙○○於警詢、偵查及本院審理中指訴歷歷，且
    有證人即警員許焜於偵查中證述明確，復有仁德中醫診斷
    證明書1 紙及現場照片2 張在卷可參，另有鑰匙1 把扣案足
    憑，足認被告自白與事實相符，被告上開犯行，洵堪認定，
    應予依法論罪科刑。
    (2)公訴意旨另以：被告所受傷害範圍尚含腳踝挫傷、右足踝
    疼痛、踝腫脹疼痛瘀血等語。惟查證人乙○○於本院審理時
    結稱就此部分所受傷害，係其趁隙逃跑過程中，從五樓樓梯
    間跳到四樓半扭傷腳的，此部分的傷不是被告打的等情（見
    本院審理卷第116 頁），從而，公訴意旨就此部分所載，稍
    有未合，然仍不解免被告有上揭傷害被害人之事實，併予敘
    明。
二、按刑法第302 條第1 項、第304 條第1 項及第305 條之罪，
    均係以人之自由為其保護之法益。而刑法第302 條第1 項之
    罪所稱之非法方法，已包括強暴、脅迫或恐嚇等一切不法手
    段在內。因之，如以非法方法剝奪他人行動自由行為繼續中
    ，再對被害人施加恐嚇，或以恐嚇之手段迫使被害人行無義
    務之事；則其恐嚇之行為，仍屬於非法方法剝奪行動自由之
    部分行為，應僅論以刑法第302 條第1 項之罪，無另成立同
    法第304 條或第305 條之罪之餘地。最高法院89年台上字第
    780 號判例明揭其旨。本件被告甲○○以非法方法剝奪告訴
    人乙○○之行動自由，並於剝奪行動自由行為繼續中，被告
    再對告訴人施加恐嚇及強制告訴人下跪，揆諸上揭判例意旨
    ，該恐嚇及強制之行為，是屬於非法方法剝奪行動自由之部
    分行為，不另論罪。核其所為，係犯刑法第302 第1 項之剝
    奪他人行動自由罪、第277 條第1 項之傷害罪、第177 條第
    1 項之漏逸煤氣致生公共危險罪。至公訴意旨認被告自廚房
    拖出瓦斯桶並開啟瓦斯之行為，係涉犯刑法第176 條、第17
    3 條第4 項之預備放火罪嫌云云，惟該罪之成立，須行為人
    主觀尚有炸燬建築物之意圖並以煤氣為工具始足當之。然觀
    之被告當時並無取出打火機之舉，顯見被告漏逸煤氣之目的
    並非意圖炸燬其居住之建築物，否則以當時狀況，屋內充斥
    瓦斯氣體，被告僅要取出打火機即可點燃，且一般家中往往
    置有打火機之情，卻未見被告取出，則其所為自與故意以煤
    氣炸燬建築物之主觀要件不符。再觀以被告自廚房將瓦斯桶
    之連接管線拔除且開啟瓦斯進而拖出瓦斯桶之情，則瓦斯桶
    內之氣體即因該管線之拆落而失去安全防護，氣體本會向外
    漏逸，復據證人許焜於偵查中證稱：當天伊按門鈴表示係
    警察，被告並不予理會，還對伊咆哮，過了兩三分鐘還是沒
    有開門，接著伊等就聽到被告從屋內側拖著一個瓦斯桶到門
    口，走出門口對著伊叫囂，伊等就先到電梯裡面，後來是劉
    國璽見有機可趁，就把被告拉到電梯制伏，伊再進去屋內關
    掉瓦斯等詞明確，核與證人乙○○於本院審理中證稱：當時
    伊等去被告家按門鈴，被告不開門，警察也一直叫被告開門
    ，後來就聽到被告拖瓦斯桶的聲音，伊等大概就知道被告把
    瓦斯桶拉到門口，然後就聽到開瓦斯的聲音，而且有發出「
    嘶」的聲音，然後伊就往六樓跑，後來警察將被告制伏，伊
    就下來看，確實有聞到瓦斯味等詞可知，當時瓦斯氣體已瀰
    漫外洩，自足使該居所環境處於遇有少許火源即迅速燃燒之
    狀況，應已造成附近環境公共安全之危險，被告所為與預備
    放火罪未合，則被告前開漏逸瓦斯致生公共危險之犯行，應
    可認定。是以，公訴意旨認被告係犯刑法176 條、第173 條
    罪之預備放火罪，容有誤會，惟檢察官此部分起訴與本院審
    認之上開犯罪事實，既具有社會同一性，爰變更檢察官所引
    應適用之法條。又被告前有如事實欄所述之犯罪科刑及執行
    情形，此有臺灣高等法院被告前案紀錄表各1 份在卷可稽，
    被告於上開有期徒刑執行完畢後，五年以內再故意犯本罪，
    均應依刑法第47條第1 項規定論以累犯，並加重其刑。爰審
    酌被告與告訴人素昧平生，竟剝奪告訴人之行動自由及傷害
    告訴人之身體，所行非是，造成被害人身體傷害之程度，迄
    未賠償被害人之損失，且恣意漏逸家中瓦斯氣體，危害公共
    安全，幸因警員處理得宜，致未釀成重大災害，且其事後坦
    承犯行，態度良好，兼衡被告素行、目的、手段等一切情狀
    ，分別量處如主文所示之刑。末查被告犯罪後，中華民國九
    十六年罪犯減刑條例業已制定，經總統於96年7 月4 日公布
    ，並自同年月16日起生效施行，核本件被告之犯罪時間、罪
    名等項，均合於該條例所定之減刑條件，爰依該條例第2條
    第1 項第3 款規定減其宣告刑二分之一，並依法先加後減，
    且定其應執行之刑。至公訴人請求量處有期徒刑1 年6 月稍
    嫌過重，併此敘明。又扣案之鑰匙1 把，業據被告於警詢中
    供認係其所有，且持以實施本件犯罪所用之物，爰依刑法第
    38條第1 項第2 款之規定宣告沒收。
據上論斷，應依刑事訴訟法第299 條第1 項前段、第300 條，刑
法第177 條、第277 條第1 項、第302 條第1 項、第51條第5 款
、第47條第1 項、第38條第1 項第2 款，中華民國九十六年罪犯
減刑條例第2 條第1 項第3 款、第7 條、第10條第1 項，判決如
主文。
本案經檢察官翁偉玲到庭執行職務。
中    華    民    國    97    年    9     月    11    日
                  刑事第七庭審判長法  官  蕭世昌
                                  法  官  蔡羽玄
                                  法  官  連雅婷
以上正本證明與原本無異。
如不服本判決，應於送達後10日內，向本院提出上訴狀。
                                  書記官  張尹嫚
中    華    民    國    97    年    9     月    11    日


司法院資訊處製作；財團法人民間司法改革基金會備份。
